【裁判字號】    92,訴緝,628
【裁判日期】    921226
【裁判案由】    偽造文書等
【裁判全文】
臺灣臺中地方法院刑事判決                        九十二年度訴緝字第六二八號
    公  訴  人  臺灣臺中地方法院檢察署檢察官
    被      告  乙○○
右列被告因偽造文書等案件，經檢察官提起公訴（九十一年度偵字第八九○三號），
復經本院合議庭裁定由受命法官獨任進行簡式審判程序，本院判決如左：
    主  文
乙○○連續幫助意圖為自己不法之所有，以詐術使人將本人之物交付，處有期徒刑肆
月，如易科罰金，以參佰元折算壹日。
    事  實
一、乙○○與綽號「陳先生」真實姓名年籍不詳之成年男子，均可預見渠等收購轉售
    金融機構帳戶及提款卡予詐欺集團使用，顯係詐欺集團可能以該收購帳戶遂行財
    產犯罪之目的，竟仍貪圖利益，基於幫助詐欺集團詐欺取財之不確定犯罪之概括
    故意，由「陳先生」自民國九十年三月間起，在自由時報分類廣告欄中刊登收購
    存摺訊息，供欲買賣帳戶之不特定人與渠聯絡，再指示乙○○前去約定地點收購
    或轉售帳戶，以每個郵局帳戶新臺幣（下同）三千二百元、每個銀行帳戶一千二
    百元之代價，向不特定人收購後，再以每個郵局帳戶九千元，每個銀行帳戶七千
    元之代價，轉賣予不特定人，而乙○○可以從中分得每個帳戶五百元之利潤。後
    於九十一年四月十五日晚上九時許，在臺中市○○路○段附近，溫宏治（已由本
    院另案審結）將其開立帳號00000000000000號郵局存款帳戶、印
    章一枚及該帳戶之提款卡，以三千二百元之代價，出售交付予乙○○。復於九十
    一年四月二十三日上午十時許，在臺中市○○路與北屯路口附近，溫宏治又將其
    所有聯信商業銀行，第00000000000000號帳號之帳戶存簿儲金簿
    一本、提款卡一張及其不知情女兒溫若竹所有之郵局帳戶存簿儲金簿一本、提款
    卡一張，分別以一千二百元、三千二百元之價格再出售予乙○○。乙○○取得溫
    宏治於九十一年四月十五日及九十一年四月二十三日所交付之上開存摺後，旋依
    「陳先生」之指示，先後於九十一年四月十六日上午十一時許及九十一年四月二
    十三日下午二時許，在臺中市○○○街與東興路口，轉手出賣予謝嘉澍等人（已
    由本院另案審結）。嗣謝嘉澍等人推由周建男（已由本院另另案審結）於九十一
    年四月二十二日上午九時許，偽以「陳班長」身分，撥打電話予甲○○，佯稱「
    其子林昭佑駕駛軍車與民車相撞，亟需修理費用七萬五千元，林昭佑現遭憲兵隊
    扣押，需於上午十一時前，匯款至部隊會計部承辦人員溫宏治前開郵局帳戶，否
    則林昭佑將遭法辦」等語，使甲○○陷於錯誤，誤以為真，乃於同年四月二十二
    日上午十時五十五分許如數匯款；俟甲○○匯款後半小時，周建男再度撥打電話
    ，佯稱「匯款金額有誤，需再匯款十萬元至前述帳戶，否則林昭佑仍會遭受憲兵
    隊移送軍法局」等語，使甲○○再次陷於錯誤，遂又於同日下午一時許匯款十萬
    元至上開帳戶；後因甲○○欲瞭解其子現況，主動撥打電話予周建男，周建男要
    求需再匯款三十萬元，甲○○感覺有異，恐遭詐騙，遂撥打國防部免付費申訴電
    話查詢方知受騙，後臺中憲兵隊追查上開甲○○受詐欺案件，因而循線查悉上情
    。
三、案經臺中憲兵隊移送臺灣臺中地方法院檢察署檢察官偵查起訴。
    理  由
一、右揭犯罪事實，業據被告乙○○於警詢及本院審理中均坦承不諱，與同案被告謝
    嘉澍、周建男、溫宏治於警詢、偵查及本院九十二年度訴字第一八○六號刑事案
    件審理中所自承犯罪事實一致，復有翻拍照片、郵政國內匯款執據、交易明細表
    、存摺等附卷可稽。又被告於本院審理中自承其收購之上開溫宏治郵局帳戶，以
    九千元售予同案被告謝嘉澍等人，而同案被告謝嘉澍於本院九十二年度訴字第一
    八○六號刑事案件審理中自承：銀行帳戶每個買七、八千元，參以被告於警詢中
    曾供陳：以一萬六千元將溫宏治及他女兒溫若竹之存摺賣給謝嘉澍等語（其中一
    為銀行帳戶，一為郵局帳戶，見偵卷第四二頁背面），故本院認定被告係以七千
    元價格轉賣銀行帳戶。復參以被告於警詢中供陳：「（問：你何時開始販賣存摺
    ？大約獲利多少金額？）我於去年過年完後開始做這販賣存摺，大約有幾拾萬」
    、「溫宏治郵局存摺是於九十一年四月十六日早上十一時給小健的，而聯信銀行
    存摺及溫若竹等郵局存摺簿是於九十一年四月二十三日下午十四時交給小健的，
    地點幾乎都是在大墩五街與東興路口交易」（見偵卷第四三、四四頁）及本院準
    備程序中自承：「刊登廣告時間是在九十年三月間左右」等語（見本院卷第三六
    頁），且被告於準備程序及審理程序中亦均坦承有檢察官起訴事實（見本院卷第
    三六、四一頁），足認被告確有自九十年三月間起，收購出售帳戶予不特定人及
    謝嘉澍等人之行為無疑。本件事證明確，被告犯行堪以認定。
二、目前國人若要在金融機構開立帳戶使用，手續甚為簡便，並無何困難可言，若非
    欲作為犯罪使用，害怕被追查身分，何需買受他人之帳戶？故出售存摺、提款卡
    予非熟識之他人，且不知用途即告知密碼，供人存款、提款，顯可知悉他人係欲
    持其所交付前開存摺、提款卡等物以從事詐欺或其他不法行為使用，此應為一般
    人所能判斷之事項。況目前新聞媒體對於犯罪集團常大量收購存款帳戶，持以供
    犯罪使用，藉以逃避檢警查緝之情，亦多所報導，被告業已成年，尚難謂其無前
    開判斷能力，顯見被告對前開犯罪構成事實，預見其發生而其發生並不違背其本
    意，依刑法第十三條第二項之規定，亦應以故意論，堪以認定。
三、又現行刑法關於正犯、從犯之區別，本院所採見解，係以其主觀之犯意及客觀之
    犯行為標準，凡以自己犯罪之意思而參與犯罪，無論其所參與者是否犯罪構成要
    件之行為，皆為正犯，其以幫助他人犯罪之意思而參與犯罪，其所參與者，苟係
    犯罪構成要件之行為，亦為正犯，必以幫助他人犯罪之意思而參與犯罪，其所參
    與者又為犯罪構成要件以外之行為，始為從犯（最高法院二十五年度上字第二二
    五三號判例參照）。則本件被告顯係以幫助他人犯罪之意思而參與前開詐欺取財
    犯罪，其所參與者僅係提供前開存摺等資料，亦即參與犯罪構成要件以外之行為
    ，依前開說明，應為詐欺取財之幫助犯。
四、核被告所為，係犯刑法第三十條第一項、第三百三十九條第一項之幫助詐欺取財
    罪。被告所為幫助詐欺取財罪之數次犯行，時間緊接，所犯罪名相同，顯係基於
    概括之犯意為之，為連續犯，應依刑法第五十六條之規定以一罪論，並加重其刑
    ，又其為幫助犯，依刑法第三十條第二項之規定應減輕其刑，是應依法先加後減
    之。就此公訴人於起訴書論罪欄內亦同上認定，惟於起訴書犯罪事實欄贅述「並
    以此為業」，另按刑法第二十八條之共同正犯，係指二人以上共同實施犯罪之行
    為者而言，幫助他人犯罪，並非實施正犯，在事實上雖有二人以上共同幫助殺人
    ，要亦各負幫助殺人責任，仍無適用該條之餘地，最高法院三十三年上字第七九
    三號著有判例可資參照，是被告與「陳先生」二人雖共同幫助詐欺集團詐欺，然
    渠等均為從犯，並非正犯，尚難以刑法第二十八條論處，併此敘明。爰審酌被告
    正值壯年，竟不思以正當手段獲取財物，以收購轉售帳戶供犯罪使用，嚴重破壞
    犯罪查緝、社會治安及金融秩序、對被害人所生之損害、犯罪時間之長短及其犯
    後已坦承犯行，態度尚稱良好等一切情狀，量處如主文所示之刑，並諭知易科罰
    金之折算標準，以資懲儆。
據上論斷，應依刑事訴訟法第二百七十三條之一第一項、第二百九十九條第一項前段
，刑法第三十條第一項、第二項、第三百三十九條第一項、第五十六條、第四十一條
第一項前段，罰金罰鍰提高標準條例第一條前段、第二條，判決如主文。
中     華     民     國    九十二     年     十二     月     二十六    日
                            臺灣臺中地方法院刑事第十一庭
                                法  官  蔡  美  華
右正本證明與原本無異。
如不服本判決，應於判決送達後十日內向本院提出上訴狀，上訴於臺灣高等法院臺中
分院( 須附繕本 )。
                                書記官
中    華    民    國      九十二      年       十二      月     三十    日
附錄本案判決論罪科刑之法條
中華民國刑法第三百三十九條
 (普通詐欺罪)
意圖為自己或第三人不法之所有，以詐術使人將本人或第三人之物交付者
，處五年以下有期徒刑、拘役或科或併科一千元以下罰金。
以前項方法得財產上不法之利益或使第三人得之者，亦同。
前二項之未遂犯罰之。


司法院資訊處製作；財團法人民間司法改革基金會備份。
